臺灣板橋地方法院民事裁定　　　　　100年度消債更字第225號
聲　請　人
即 債務 人　陳佩佩
上列當事人依消費者債務清理條例聲請更生及保全處分，本院裁
定如下：
    主  文
更生及保全處分之聲請均駁回。
聲請程序費用由聲請人負擔。
    理  由
一、聲請意旨略以：聲請人長期處於家暴環境中，因前夫經營輪
    胎行，生意不佳，以卡養卡導致負債。又因離婚後，放不下
    小孩，還是居住在一起，直到民國99年7月，前夫到妹妹家
    潑汽油才申請家暴搬離（另租屋），聲請人名下雖有不動產
    ，但是是前夫的父母居住，離婚後有請他們搬離，可是他們
    不肯，也不願幫忙繳房貸，而聲請人及3個小孩只靠聲請人
    一個月新臺幣（下同）2至3萬的薪水過活，根本無法支付那
    些費用，導致100年8月房子查封，拍賣扣薪三分之一，加小
    孩要註冊、買制服，所以無法繳協商費用，而聲請人之前夫
    根本就無法溝通，更不肯繳也不肯搬，所以生活頓時陷入困
    境，而且之前都是繳循環利息，累積多年繳的利息都超過本
    金，聲請人也無惡性刷卡消費，爰聲請鈞院裁定更生等語。
二、按債務人與金融機構協商成立者，不得聲請更生或清算，但
    因不可歸責於己之事由，致履行顯有重大困難者，不在此限
    ；消債條例施行前，債務人依金融主管機關協調成立之中華
    民國銀行公會會員辦理消費金融案件無擔保債務協商機制與
    金融機構成立之協商，準用前項之規定，消債條例第151條
    第5項、第6項分別定有明文。前開法律規定之「但因不可歸
    責於己之事由，致履行顯有重大困難者，不在此限」，其立
    法意旨係基於債務清償方案成立後，應由債務人誠實遵守信
    用履行協商還款條件，惟於例外情形下發生情事變更，在清
    償期間收入或收益不如預期，致該方案履行困難甚或履行不
    能，因不可歸責於己之事由，始能聲請更生或清算。此規範
    意旨在避免債務人任意毀諾已成立之協商，濫用更生或清算
    之裁判上債務清理程序。蓋以債務清償方案係經當事人行使
    程序選擇權所為之債務清理契約，債務人應受該成立之協議
    所拘束。債務人既已與金融機構協商成立，如認該協商方案
    履行有其他不適當情形，自仍應再循協商途徑謀求解決。又
    所謂不可歸責於己之事由，係指出於非己身所能控制之自然
    力或其他人為事由，具有猝然性而不能預知，非人力所能參
    與或所能阻止，而陷於不能履行承諾償還自己之債務者而言
    ，例如：債務人於履行清償期間遭逢重大意外災害，如車禍
    、火災、或罹患重大不治之惡疾而喪失工作能力；債務人負
    擔家計生活之職業工作，突然非自願性失業，而可預見的、
    持續性的無法就業謀生；因遭逢不可抗力之天然災害，如地
    震、颱風、水災而因其損害甚鉅致無力清償等情事。
三、經查：
  (一)聲請人於97年7月15日曾與最大債權金融機構元大商業銀行
    股份有限公司（下稱元大銀行）協商成立，並經臺灣臺北地
    方法院97年度消債核字第2119號民事裁定，約定自97年7月
    10日起，每月以6,398元，分180期，年利率0％，依各債權
    金額比例清償各項債務，至全部清償為止，且債務人於100
    年8月10日起未依約繳款，元大銀行於100年9月13日報送聯
    徵毀諾等情，業據其提出元大銀行民事陳報狀、臺灣臺北地
    方法院97年度消債核字第2119號裁定、前置協商機制協議書
    、前置協商無擔保債務還款分配表暨表決結果及銀行公會債
    務協商機制繳款資料為憑（見本院卷第63頁、第90至101頁
    ），是聲請人聲請更生，須具備「因不可歸責於己之事由，
    致履行顯有重大困難」之法定要件，方為適法。
  (二)聲請人自陳其長期處於家暴環境中，因前夫經營輪胎行，生
    意不佳，以卡養卡導致負債。又聲請人離婚後於99年7月始
    搬離聲請人名下所有房屋，並在外另行租屋居住，卻仍任其
    前夫及前夫父母繼續居住在上開聲請人名下所有房屋，且持
    續繳納該房屋之貸款等情如上，足見聲請人明知自己因以卡
    養卡導致負債在先，復未依法訴請前夫及前夫父母遷讓返還
    上開聲請人名下所有房屋及賠償相當租金之損害在後，聲請
    人如因此而造成無法繳納協商費用致毀諾之結果，則聲請人
    自難辭其咎，而有因可歸責於己之事由，致履行顯有重大困
    難。況聲請人於99年7月搬出上開房屋，期間亦有繳納協商
    金額至100年7月，尚難認聲請人之前夫及其父母不幫忙繳納
    房屋貸款係本件毀諾之原因。
  (三)依聲請人提出之98年度暨99年度綜合所得稅各類所得資料清
    單（見本院卷第27至28頁）所示，抗告人該二年度之所得總
    額分別為289,671元、331,940元，平均每月所得依序分別為
    24,139元、27,662元，聲請人100年1月至100年8月之每月薪
    資（約於每月15日入聲請人帳戶）平均為32,214元【計算式
    ：（38,732+43,214+23,022+37,073+29,522+30,942+31,860
    + 860+23,34 9）/8＝32,214，見本院卷第105至107頁），
    足見聲請人於100年尚未扣薪前之薪資平均高於98、99年，
    還款能力亦較98、99年為佳。
  (四)依聲請人提出之本院100年8月26日扣薪之執行命令及臺灣基
    隆地方法院100年9月5日第一次公開拍賣期日之通知（見本
    院卷第24至26頁）所示，足見上開聲請人名下所有房屋經執
    行法院定於100年10月4日為第一次公開拍賣期日，且執行法
    院於100年8月26日始發函扣薪，均發生於100年8月10日聲請
    人毀諾之後，至於註冊、買制服部分究竟花費多少元？其與
    聲請人之毀諾有何關係？亦未據聲請人提出任何證據證明之
    ，是聲請人此部分之主張，尚乏依據，洵無可採。
四、綜上所述，尚難認聲請人之毀諾係因不可歸責於己之事由所
    致。聲請人聲請更生，自與「因不可歸責於己之事由，致履
    行顯有重大困難」之法定要件不符，則依上開說明，本件更
    生之聲請，於法即有未合，自應裁定駁回之。又本件更生之
    聲請既經駁回，則聲請人所為保全處分之聲請即失所附麗，
    應一併駁回。又關於聲請人所預繳納之郵務送達費，則待本
    件更生聲請事件確定後，如仍尚有剩餘，再予檢還聲請人，
    併此明。
五、依消費者債務清理條例第8 條、第15條，民事訴訟法第95條
    、第78條，裁定如主文。
中    華    民    國   100    年    11    月    10    日
                  民事第二庭    法  官  楊千儀
以上正本係照原本作成。
如對本裁定抗告，須於裁定送達後10日內向本院提出抗告狀，並
應繳納抗告裁判費新臺幣1,000元。
中    華    民    國   100    年    11    月    10    日
                                書記官  劉鴻傑